【裁判字號】    99,易,953
【裁判日期】    991007
【裁判案由】    恐嚇
【裁判全文】
臺灣高雄地方法院刑事判決               99年度易字第953號
公  訴  人  臺灣高雄地方法院檢察署檢察官
被      告  乙○○
選任辯護人  王伊忱律師
            陳景裕律師
            鄭美玲律師
上列被告因恐嚇案件，經檢察官提起公訴（98年度偵續字第476
號），本院判決如下：
    主  文
乙○○犯恐嚇危害安全罪，處拘役伍拾玖日，如易科罰金，以新
臺幣壹仟元折算壹日。
    事  實
一、乙○○與甲○○前為男女朋友關係，甲○○於民國97年7 月
    間某日向乙○○提出分手後，2 人之戀情於同年月間亦遭乙○○之妻丁○○發覺，丁○○遂於97年9 月23日對甲○○提
    起妨害家庭之告訴（該案業經臺灣高等法院臺中分院98年5
    月21日判決甲○○罪刑在案，並定應執行有期徒刑3 月確定
    ）。詎乙○○認為甲○○係因另有男朋友而要求分手，心有
    未甘，竟基於恐嚇之犯意，於97年11月18日16時27分許，使
    用其所有之a0000000@ms29.hinet.ne t電子郵件信箱，發送
    內容含：「我會報復妳的，孟君！」等語之電子郵件至甲○○使用之hsumc@lge.com 電子郵件信箱內恫嚇之，以此加害
    生命、身體、自由、名譽、財產之事，恐嚇甲○○，使甲○○心生畏懼，致生危害於安全。
二、案經甲○○訴由臺灣臺北地方法院檢察署呈請臺灣高等法院
    檢察署檢察長令轉臺灣高雄地方法院檢察署檢察官偵查起訴
    。
    理  由
壹、程序方面：
一、本案與本院98年度審易字第2966號妨害名譽案件為不同案件
    ，兩者非吸收關係，本案非該案起訴效力所及，無同一案件
    重複起訴之情事：
  (一)按已經提起公訴之案件，在同一法院重行起訴者，應諭知不
    受理之判決，刑事訴訟法第303 條第2 款固定有明文。惟所
    謂同一案件，係指實質上一罪或裁判上一罪之情形。又刑法
    上所謂吸收犯，係指一罪所規定之構成要件，為他罪構成要
    件所包括，因而發生吸收關係者而言。
  (二)查臺灣高雄地方法院檢察署檢察官以98年度調偵字第1114號
    起訴書起訴被告乙○○妨害名譽案件（業經本院98年度審易
    字第2966號判決公訴不受理），係以被告在其向Wordpress.
    com 網站，申請名稱為「背叛：Either Way You Lose...」
    部落格（網址：http://windmillsofurming.wordpress.com
    ），且設定該部落格為不特定人皆得共見共聞之狀態，並自
    97年9 月7 日起至98年3 月17日止，在其居住之臺北市○○
    區○○街19號「臺北市中華基督教青年會」（即YMCA）或在
    其自宅或其他可以使用電腦的地方，使用電腦設備連線上網
    ，再以暱稱「黑髮哥哥」為筆名，在該部落格網頁上發表主
    題共分為「序曲：PRELUDE 」1 篇、「首部曲：鳳凰之夜」
    7 篇、「二部曲：邂逅」5 篇、「三部曲：金錢本色」6 篇
    、「四部曲：飲食男女」12篇等共計31篇文章。其中就上開
    文章中，被告以如該起訴書附表一所示之文字內容，公然謾
    罵告訴人甲○○，使其受有侮辱；再以如該起訴書附表二所
    示之鉅細靡遺描述告訴人私密生活習慣及2 人間性愛情節之
    文字內容，足以生損害於告訴人之名譽，認被告所為涉犯刑
    法第310 條第2 項加重誹謗罪及第309 條第1 項公然侮辱罪
    嫌，提起公訴，有該起訴書在卷為憑（見本院98年度審易字
    第2966號影卷第2 至3 頁）。而本案檢察官係以被告基於恐
    嚇之犯意，於97年11月18日16時27分許，使用其所有之a000
    0000@ms29.hinet.net 電子郵件信箱，發送內容為：「我會
    報復妳的，孟君！」之電子郵件至告訴人使用之hsumc@lge.
    com 電子郵件信箱內恫嚇告訴人，致告訴人心生畏懼，致生
    危害於安全，認被告所為涉犯刑法第305 條恐嚇危害安全罪
    嫌，而提起公訴，亦有臺灣高雄地方法院檢察署檢察官98年
    度偵續字第476 號起訴書在卷為憑（見本院審易字卷第2 至
    3 頁）。查被告於前案所涉公然侮辱罪、誹謗罪與本案所犯
    恐嚇危害安全罪之間，2 者之構成要件並不相同，且由上開
    2 案件起訴之犯罪事實可知，被告於前案係於97年9 月7 日
    將標題為「北上之夜」之文章張貼在上開網路部落格，有該
    網路文章列印資料1 份在卷為憑（見臺灣臺北地方法院檢察
    署98年度他字第3589號偵查卷第14至19頁），而被告在本案
    係於97年11月18日16時27分許將該標題為「北上之夜」之文
    章以電子郵件方式寄送給告訴人，亦有該電子郵件列印資料
    1 份附卷可稽（見臺灣高雄地方法院檢察署98年度偵續字第
    476 號偵查卷第6 至9 頁），顯係基於不同犯意而為，且非
    同時為之，自無吸收關係可言，非屬同一案件，亦無重複起
    訴之情事。辯護人為被告辯稱：前開妨害名譽案件業經本院
    98年度審易字第2966號刑事判決公訴不受理在案，本案與該
    案為法條競合之吸收關係，有同一案件先後起訴之情形，本
    案應為公訴不受理判決云云，顯屬無據。
二、證據能力之判斷：
  (一)證人即告訴人甲○○於偵查中陳述之證據能力：
    按證人依法應具結而未具結者，其證言不得作為證據，刑事
    訴訟法第158 條之3 定有明文。查證人即告訴人甲○○於98
    年12月21日偵查中之陳述，經遍查本案偵查卷宗（98年度偵
    續字第476 號偵查卷宗），並無結文在卷，顯未具結，則依
    上開規定，應認證人甲○○於偵查中之陳述無證據能力。
  (二)次按被告以外之人（包括證人、鑑定人、告訴人、被害人及
    共同被告等）於審判外之陳述雖不符刑事訴訟法第159 條之
    1 至之4 等4 條之規定，而經當事人於審判程序同意作為證
    據，法院審酌該言詞陳述或書面陳述作成時之情況，認為適
    當者，亦得為證據；當事人、代理人或辯護人於法院調查證
    據時，知有刑事訴訟法第159 條第1 項不得為證據之情形，
    而未於言詞辯論終結前聲明異議者，視為有前項之同意，同
    法第159 條之5 定有明文。查本判決所引用之證據資料屬於
    被告以外之人於審判外之言詞、書面陳述者（除證人甲○○
    98年12月21日偵查時之陳述外），均經本院於調查證據程序
    逐一提示並告以要旨，檢察官、被告及辯護人均未於言詞辯
    論終結前聲明異議，本院審酌上開證據作成時之情況，無不
    當取供或違反自由意志而陳述等情形，且均與本案待證事實
    具有關聯性，認為以之作為本案之證據亦屬適當，自均具有
    證據能力，而得採為認定事實之證據。
貳、實體方面：
一、訊據被告乙○○固坦承有於97年11月18日16時27分許，使用
    其所有之a0000000@ms29.hinet.net 電子郵件信箱，發送內
    容為紀錄渠2 人交往細節之文章且含：「我會報復妳的，孟
    君！」等語之電子郵件至告訴人甲○○使用之hsumc@lge.co
    m 電子郵件信箱內之情事，惟矢口否認有何恐嚇危害安全犯
    行，辯稱：伊與告訴人交往至97年7 月底結束，因伊發現告
    訴人劈腿，故決定與告訴人分手，伊妻丁○○對告訴人提起
    妨害家庭告訴後，伊與告訴人已無聯絡，是告訴人主動打電
    話、發電子郵件給伊，叫伊與她保持聯絡，故伊從97年11月
    11日至97年11月19日寄發電子郵件給她，共寄送14篇文章，
    內容是紀錄伊與告訴人初識至分手之過程，伊是抒發心情，
    請告訴人回顧2 人交往過程，伊對她的照顧，伊沒有要恐嚇
    告訴人之犯意云云。辯護人則為被告辯稱：被告自97年11月
    11日起至97年11月20日止，分別寄發6 封電子郵件內附14篇
    、共計53,683字之文章予告訴人，內容係回憶被告與告訴人
    交往過程，文章內出現「報復」、「報應」之字眼僅1 、2
    次，只是一時情緒性宣洩字語，被告並無恐嚇告訴人之犯意
    ；又被告確已心灰意冷決意與告訴人分手，是告訴人不願分
    手，一再要求被告與她保持聯絡，此由告訴人於97年7 月28
    日起至97年10月17日止，猶藉MSN （網路即時通訊系統）或
    電子郵件與被告聯絡往來，要求被告告知新的電話號碼，並
    要求被告將已移除之MSN 程式重新載入（Reboot) ，俾便繼
    續保持往來聯繫，且要求被告與之共進午餐，足證告訴人所
    言被告一直要求告訴人回去，告訴人不願意乙節與事實不符
    ，告訴人不可能也不會因該篇電子文件內容心生畏怖；再者
    ，告訴人指控被告曾打電話及在調解時，表示還沒整告訴人
    ，若不撤銷告訴就要毀了告訴人等情，更顯荒謬，且無任何
    積極證據證明，不得僅憑告訴人片面且矛盾之指訴，作為認
    定被告犯罪之唯一證據云云。
二、經查：
  (一)被告於97年11月18日16時27分許，使用其所有之a0000000@m
    s29.hinet.net 電子郵件信箱，發送內容含：「我會報復妳
    的，孟君！」等語之電子郵件至告訴人使用之hsumc@lge.co
    m 電子郵件信箱內恫嚇告訴人，以此加害生命、身體、自由
    、名譽、財產之事，恐嚇告訴人，使告訴人心生畏懼，致生
    危害於安全之事實，業據被告供承有於97年11月18日16時27
    分許，寄送標題為「北上之夜」內容含「我會報復妳的，孟
    君！」字眼之電子郵件給告訴人等語（見同上他字第3589號
    卷第139 頁、臺灣高雄地方法院檢察署98年度他字第4101號
    卷第52頁、同上偵續字第476 號卷第12頁、本院易字卷第71
    至79頁），核與證人即告訴人甲○○於警詢、偵查及本院證
    述：被告於97年11月18日寄送標題為「北上之夜」之郵件給
    伊，該文章倒數第三行寫到「我會報復你的，孟君！」，伊
    看到後覺得被告要報復伊，要毀了伊，隔天伊又收到另外1
    封電子郵件，伊由文章標題點進去，連結到網站「wordpres
    s 」，那是被告個人的部落格，始知被告將描寫伊與被告性
    愛細節之文章於97年9 月7 日張貼上網，供人觀看，伊很害
    怕，不知道被告要用什麼手段報復伊，因為被告有說過他要
    毀了伊，被告曾打電話告訴伊他還沒有整伊呢！還告訴伊他
    要將該些資料寄給伊未來的先生及家人等語（見同上他字35
    89號偵查卷第136 頁、同上他字第4104號卷第55頁、本院易
    字卷第28至38頁），並有上開寄件日期為97年11月18日16時
    27分38秒、寄件人為Nelson Chen<a0000000@ms29.hinet.ne
    t>( 即被告使用之電子信箱）、收件人為Amandahsu （LGeT
    T)<hsumc@lge .com>、主旨為「1-3 ：北上之夜」、內容含
    「我會報復你的，孟君！」等語之電子郵件1 份在卷為憑（
    見同上偵續字第476 號偵查卷第6 至9 頁），堪以認定。
  (二)被告固辯稱：伊共寄14篇文章給告訴人，伊僅是抒發心情，
    無恐嚇告訴人之犯意，且告訴人並無心生畏怖之情事云云。
    惟查：
  1.被告與告訴人原為男女朋友關係，告訴人於97年7 月間某日
    向被告提出分手後，2 人之戀情於同年月間亦遭被告之妻丁○○發覺，丁○○於97年9 月23日對甲○○提起妨害家庭告
    訴（該案業經臺灣高等法院臺中分院98年5 月21日判決甲○○罪刑在案，並定應執行有期徒刑3 月確定）等情，業據被
    告於本院供述：伊與告訴人前為男女朋友關係，於97年7 月
    結束交往；伊妻丁○○於97年7 月底發現伊與告訴人之戀情
    後，丁○○有對告訴人提起妨害家庭之告訴等語（見本院易
    字卷第71至79頁），核與證人即告訴人甲○○於本院證述：
    伊與被告於91年開始交往，於97年7 月分手，伊不想繼續這
    種不正常關係，伊告訴被告伊不想過這種生活，伊告訴他，
    家裡的人說伊這樣是破壞人家的家庭，要伊跟被告分手，伊
    不想繼續下去，被告不願讓伊走，一直求伊，分手後被告一
    直打電話、寄E-mail給伊；被告之妻丁○○於97年7 月份打
    電話給伊，告訴伊一切都結束了，叫伊不要再跟被告見面，
    伊說好，並向她對不起，她說她接受等語（見本院易字卷第
    28至29、48頁），及證人即被告之妻丁○○於本院證稱：97
    年7 月伊女兒陳玉禎從國外回來過暑假，到臺北被告住處查
    資料，發現被告與告訴人之照片，遂從被告的電腦下載至隨
    身碟，帶回家裡給伊，伊始知被告有外遇；伊於97年7 月30
    日問被告關於外遇之事，同年月31日伊叫被告打電話給告訴
    人，伊在電話中要求告訴人與被告分手，告訴人有答應；伊
    於97年9 月23日提告等語（見本院易字卷第38至47頁），並
    有告訴人甲○○之臺灣高等法院被告前案紀錄表、臺灣高等
    法院臺中分院98年度上易字第630 號刑事判決附卷為憑。
  2.被告於本院供稱伊與告訴人結束交往之原因，係因為在颱風
    之夜，告訴人與別人劈腿，傷伊的心，故伊決定在97年7 月
    底與告訴人分手等語（見本院易字卷第71至72頁），所述與
    告訴人分手之原因與告訴人上開證述固有不同，惟由被告上
    開供詞，佐以被告於97年11月18日16時27分寄送給告訴人之
    「北上之夜」之文章提及「我會報復妳的，孟君！我知道妳
    跟別人在一起，我一定找得出來他是誰？妳狠，妳這麼狠心
    對我，孟君，妳會有報應的... 孟君！孟君！妳會得報應的
    ...2008 年7 月28日，星期一，清晨4 點。鳳凰颱風襲台的
    第二天，室外風雨交加，我心裡充滿著憤恨怒火。」等語（
    見本院審易字卷第62、66頁），可知被告主觀上認為告訴人
    另有結交其他男友，心有未甘，而欲對告訴人進行報復。被
    告雖辯稱分手後沒有希望告訴人與伊繼續往來，伊寄送上開
    文章給告訴人僅是抒發心情，要告訴人回憶伊2 人之過往，
    伊共寄14篇文章云云（見本院易字卷第79、250 頁）。然查
    被告與告訴人在97年7 月底分手後，被告自97年9 月7 日起
    至98年3 月5 日即陸續在其上址網站部落格上張貼描述與告
    訴人交往細節之文章，有告訴人於前述妨害名譽案件中所提
    出由被告之網站下載之文章1 份在卷為佐（見他字3589號偵
    查卷第4 至117 頁），顯見被告心態上對於與告訴人交往之
    事仍眷戀不已，並未因與告訴人分手而斷念。其中標題為「
    北上之夜」之文章係於97年9 月7 日張貼在被告上開部落格
    ，有自網路下載之該篇文章1 份附卷可佐（見偵查卷第14至
    19頁），該文末倒數第3 行雖有「我會報復你的，孟君！」
    等語，然僅屬在外揚言，未對告訴人為惡害之通知，尚不構
    成刑法第305 條恐嚇罪（最高法院52年臺上字第751 號判例
    意旨參照）。惟被告既已將上開文章張貼在網路部落格上供
    人觀覽，卻仍於97年11月18日16時27分許將上開標題為「北
    上之夜」之文章寄送給告訴人，即是將上開文章內容向告訴
    人為意思通知，且該文章中「我會報復妳的，孟君！」等語
    係在該文倒數第3 行前段明顯處，足認已對告訴人為惡害之
    通知。被告雖自97年11月11日起至97年11月20日止，共寄發
    14篇文章給告訴人，有被告提出之14封電子郵件附卷為憑（
    見本院審易字卷第44至75頁），然該等文章既係被告寄送給
    告訴人之電子郵件，被告即有要告訴人觀覽之意，其內容均
    屬被告對告訴人所為之意思表示或通知，不能因被告共寄發
    14封電子郵件給告訴人，而認為被告無對告訴人為恐嚇危害
    安全之犯意。
  3.按刑法第305 條之罪，僅以受惡害之通知者心生畏懼而有不
    安全之感覺為已足，不以發生客觀上之危害為要件（最高法
    院27年度決議(一)參照）。被告上開「我會報復妳的，孟君！
    」等語，雖未指明惡害之具體內容，惟按恐嚇罪之成立端視
    被害人是否心生畏懼，並應本於社會客觀經驗法則以為判斷
    基準，其判斷重點，實係在於是否使人心生畏懼，致生危害
    安全。而依一般社會常情，上開言語內容，他方所感受者，
    實係對方欲對其生命、身體、自由、名譽、財產之事有所威
    脅之意。本案告訴人為被告之外遇對象，此在社會上為不名
    譽之事，告訴人並不欲讓親友知悉，此由證人丙○○於本院
    證述：伊僅知告訴人有1 位男友，但具體情形不是很清楚，
    她也不會跟伊多說，她從來沒有告訴過伊她男友是有配偶之
    人等語（見本院易字卷第60、62頁）可佐。告訴人與被告交
    往時，被告曾為告訴人拍攝性愛照片、性愛光碟，該等檔案
    被告曾讓告訴人全部刪除，被告並向告訴人表示沒有備份，
    然告訴人卻於97年9 月18日收到告訴人之妻丁○○寄送之電
    子郵件，內容即為告訴人之不雅照片，告訴人感覺被騙，害
    怕他們不知道會用什麼手段對付伊等情，業據證人甲○○於
    本院證述在卷（見本院易字卷第36頁），證人丁○○於本院
    亦證述：伊女於97年7 月自被告電腦下載被告與告訴人交往
    之檔案給伊，伊有於97年9 月18日寄送照片給告訴人等語（
    見本院易字卷第41至45頁），並有該97年9 月18日之電子郵
    件存卷可參（見本院審易字卷第129 頁）。則證人甲○○於
    本院證稱：伊於97年11月18日接到被告寄給伊之「北上之夜
    」郵件後，覺得被告要報復伊，毀了伊，當時伊心裡會害怕
    ，伊發現由「北上之夜」字眼之標題可以連結到網頁，伊害
    怕被告到處散播讓很多人看到，被告說要報復伊，在這之前
    ，被告有打電話給伊說「妳以為就這樣而已嗎？我還沒有整
    妳呢！」伊更加確定這是被告報復的手段之一等語（見本院
    易字卷第34至35頁），證述其收到本案97年11月18日16時27
    分許之主旨為「北上之夜」電子郵件後，內容有「我會報復
    你的，孟君！」字語，而心生畏怖，核與常情相符，應屬可
    採。
  4.被告雖提出告訴人於97年7 月29日上午8 時49分許與被告之
    MSN 對話內容，告訴人向被告表示「有你等著看我受報應，
    我應該會吧」等語（見本院審易字卷第76頁），欲佐證告訴
    人無心生畏懼云云，惟「報應」是宗教上因果循環之概念，
    繫諸於上天，非人力所能控制，與「報復」係由行為人採取
    手段進行反擊，二者意義不同，不能因告訴人曾向被告為上
    開表示，遽認告訴人對於被告於97年11月18日16時27分許所
    寄送本案含「我會報復妳的，孟君！」字語之電子郵件，不
    會心生畏懼。被告復提出97年7 月31日、97年10月14日告訴
    人與被告之MSN 通訊內容2 則、告訴人於97年8 月8 日、11
    日、14日、同年10月17日寄送給被告之電子郵件7 封，及被
    告自97年11月11日至97年11月20日陸續寄發給告訴人之14篇
    文章，辯稱上開「報復」用語僅出現1 次，告訴人並未心生
    畏懼云云。然查，被告所提出97年7 月31日、97年10月14日
    告訴人與被告之MSN 通訊內容2 則、告訴人於97年8 月8 日
    、11日、14日、同年10月17日寄送給被告之電子郵件7 封（
    見偵續字第47 6號偵查卷第15至24頁），時間均在97年11月
    18日告訴人收受上開主旨為「北上之夜」電子郵件之1 個月
    前，且迄至97年10月17日止，並無證據證明告訴人有見過被
    告在部落格上張貼之含有本案「我會報復你的，孟君！」字
    眼之文章，被告以該等資料辯稱告訴人沒有心生畏懼云云，
    顯屬無據。況且，被告所提出告訴人於97年10月17日最後來
    信，內容除告知臺灣士林地方法院檢察署通知妨害家庭案件
    之應到日期為97年10月28日下午2 時40分、應到處所為臺北
    市○○區○○路190 號偵查庭外，並無其他表示（見偵續字
    第476 號偵查卷第24頁），則告訴人在歷經被告之妻丁○○
    對其提起告訴之妨害家庭案件之偵查程序後，再收到被告寄
    送之上開內容含「我會報復妳的，孟君！」之電子郵件，且
    發現竟然可連結到被告之部落格網頁，得知被告將與其交往
    之過程、細節撰寫成文張貼上網，供人觀覽，告訴人害怕被
    告會繼續對其為報復行為，因此心生畏怖，亦屬常情。被告
    上開辯詞，委無足採。
  (三)從而，被告所辯，均不足採。本案事證明確，被告恐嚇危害
    安全之犯行堪以認定，應依法論科。
三、核被告所為，係犯刑法第305 條恐嚇危害安全罪。爰審酌被
    告為有婦之夫，與告訴人發生婚外情後分手，仍寄送上開電
    子郵件恐嚇告訴人，且犯後飾詞卸責，全無悔意，其行為實
    有可議，迄今未與告訴人達成和解，惟念及其無犯罪前科，
    素行尚可，有臺灣高等法院被告前案紀錄表在卷可稽，其係
    與告訴人因情愛糾葛，一時失慮而為本案犯行等一切情狀，
    量處如主文所示之刑，並諭知易科罰金之折算標準。
據上論斷，應依刑事訴訟法第299 條第1 項前段，刑法第305 條
、第41條第1 項前段，刑法施行法第1 條之1 ，判決如主文。
本案經檢察官戊○○到庭執行職務。
中    華    民    國    99    年    10    月    7     日
                  刑事第六庭    法  官  曾鈴
以上正本證明與原本無異。
如不服本判決應於收受送達後10日內向本院提出上訴書狀，並應
敘述具體理由；如未敘述上訴理由者，應於上訴期間屆滿後20日
內向本院補提理由書（均須按他造當事人之人數附繕本）「切勿
逕送上級法院」。
中    華    民    國    99    年    10    月    11    日
                                書記官  李月君
附錄本判決論罪科刑法條：
中華民國刑法第305條（恐嚇危害安全罪）
以加害生命、身體、自由、名譽、財產之事，恐嚇他人致生危害
於安全者，處2 年以下有期徒刑、拘役或3 百元以下罰金。

司法院資訊處製作；財團法人民間司法改革基金會備份。
